臺灣臺南地方法院臺南簡易庭民事判決
109年度南簡字第1241號
原      告  吳素勤    
訴訟代理人  蘇明道律師
            蘇敬宇律師
            錢冠頤律師
輔  佐  人  洪政緯    
被      告  洪福臨    
上列當事人間請求遷讓房屋等事件，本院於民國109 年12月4 日
言詞辯論終結，判決如下：
　　主    　文
被告應將門牌號碼臺南市○○區○○路○段○○○巷○○○弄○○○號房屋騰空
遷讓返還予原告。
被告應給付原告新臺幣壹萬捌仟元，及自民國一０九年八月一日
起至遷讓返還上開房屋予原告之日止，按月給付原告新臺幣玖仟
元。
訴訟費用新臺幣壹仟壹佰壹拾元由被告負擔。
本判決得假執行。
    事實及理由
壹、程序方面：
一、按訴狀送達後，原告不得將原訴變更或追加他訴，但減縮應
    受判決事項之聲明者，不在此限，民事訴訟法第255 條第1
    項第3 款定有明文。查原告起訴時之聲明為：㈠被告應將門
    牌號碼臺南市○○區○○路0段00巷00弄00號房屋（下稱系爭房
    屋）騰空遷讓返還原告；㈡被告應給付原告新臺幣（下同）
    元，並自民國109 年8 月1日起至遷讓房屋之日止按月給付
    原告9,000元；㈢原告願供擔保請准宣告假執行；㈣訴訟費用
    由被告負擔。（見本院臺南簡易庭109年度南司簡調字第957
    號卷第11頁，下稱調解卷）。嗣於本院審理時變更其聲明第
    2、3 項為：被告應給付原告18,000元整；被告應自民國109
     年8 月1日起至遷讓房屋之日止，按月給付9,000元相當租
    金之不當得利（見本院臺南簡易庭109年度南簡字第1241號
    卷第75頁，下稱本院卷），核原告上開所為訴之變更，屬減
    縮應受判決事項之聲明，揆諸前揭法律規定，應予准許。
二、本件被告經合法通知，無正當理由未於言詞辯論期日到場，
    核無民事訴訟法第386 條各款所列情形，爰依原告之聲請，
    由其一造辯論而為判決。
貳、實體方面：
一、原告主張：系爭房屋為原告所有，兩造於民國（下同）106
    年9 月1日簽訂房屋租賃契約書（下稱系爭契約），約定被
    告以每月租金9,000元承租系爭房屋，租金應於每月20日前
    給付，租賃期間自106 年9 月1日起至107 年9 月1日止。詎
    被告於交付109年4月租金及押金9,000元起其餘各期之房租
    均未依約給付，經扣抵押金9,000 元後，仍積欠租金18,000
    元。原告分別於109 年3 月31日及同年6月4日寄發存證信函
    予被告，通知限期繳清及搬遷並終止租約，均未獲置理，故
    於租約終止後，被告未依約返還房屋即屬無權占用系爭房屋
    ，並受有相當於租金之不當得利為每月9,000元，爰依系爭
    契約、租賃及不當得利之法律關係，請求被告遷讓返還系爭
    房屋、給付積欠之租金及相當於租金之不當得利等語，並聲
    明：如主文第1 項、第2 項所示。
二、被告未於言詞辯論期日到場，亦未提出書狀作任何聲明或陳
    述。
三、本院之判斷：
（一）按租賃者，謂當事人約定，一方以物租與他方使用收益，
      他方支付租金之契約；承租人租金支付有遲延者，出租人
      得定相當期限，催告承租人支付租金，如承租人於其期限
      內不為支付，出租人得終止契約。租賃物為房屋者，遲付
      租金之總額，非達2 個月之租額，不得依前項之規定，終
      止契約。其租金約定於每期開始時支付者，並應於遲延給
      付逾2 個月時，始得終止契約；承租人於租賃關係終止後
      ，應返還租賃物；無法律上之原因而受利益，致他人受損
      害者，應返還其利益，民法第421 條第1 項、第440 條第
      1 項、第2 項、第455 條前段、第179 條前段分別定有明
      文。而依不當得利之法則請求返還不當得利，以無法律上
      之原因而受利益，致他人受有損害為其要件，故其得請求
      返還之範圍，應以對方所受之利益為度，非以請求人所受
      損害若干為準，無權占有他人房屋，可能獲得相當於租金
      之利益為社會通常之觀念（最高法院61年度台上字第1695
      號、104 年度台上字第715 號判決意旨參照）。
（二）原告所主張之事實，業據其提出與所述相符之系爭契約、
      存證信函及房屋稅繳款書為證（見調解卷第13、15至28頁
      ）。而被告既未於言詞辯論期日到場爭執，亦未提出書狀
      答辯以供本院斟酌，惟依上開證據調查之結果，已堪信原
      告之主張為真實。
（三）經查，原告以存證信函送達被告，催告被告給付欠繳租金
      ，並為終止系爭契約之意思表示，該存證信函分別於10 9
       年4 月8 日及同年6月17日送達被告，有中華郵政掛號郵
      件收件回執2份附卷可稽（見本院卷第89、93頁），是系
      爭契約業已終止，即堪認定。準此，原告請求被告騰空遷
      讓返還系爭房屋，並給付系爭契約終止前被告積欠之租金
      18,000元，即屬有據。又被告於系爭契約終止後，無權占
      有使用系爭房屋，自受有相當於租金之利益，且與原告受
      有不能使用收益之損害間，有因果關係，原告自得依不當
      得利之法律關係，請求被告給付無權占有系爭房屋所受利
      益。而系爭契約約定每月租金為9,000元（見調解卷第17
      頁），應可據以計算被告繼續無權占用所得之利益。準此
      ，原告請求被告給付自109 年8月1日起至被告遷讓返還系
      爭房屋之日止，按月給付原告相當於租金之不當得利9,00
      0元，應屬有據。
四、綜上所述，原告依系爭契約、租賃及不當得利之法律關係，
    請求被告騰空遷讓返還系爭房屋、被告應給付原告18,000元
    ，及自109年8月1日起至遷讓返還系爭房屋之日止，按月給
    付原告9,000元，均為有理由，應予准許。
五、按訴訟費用，由敗訴之當事人負擔；法院為終局判決時，應
    依職權為訴訟費用之裁判，民事訴訟法第78條及第87條第1
    項分別定有明文。經核本件訴訟費用額為1,110元（即第一
    審裁判費），而原告之請求為有理由，爰依上開規定確定被
    告應負擔之訴訟費用如主文第3項所示。
六、本件係就民事訴訟法第427條規定之簡易訴訟事件所為被告
    敗訴之判決，依同法第436條第2項準用第389條第1項第3款
    規定，應依職權宣告假執行。
七、據上論結，原告之訴為有理由，依民事訴訟法第436條第2項
    、第385條第1項前段、第78條、第87條第1項、第389條第1
    項第3款，判決如主文。 
中    華    民    國   109    年    12    月    18    日
                  臺南簡易庭    法  官    朱中和
以上正本係照原本作成。
如不服本判決，應於送達後20日內，向本院提出上訴狀並表明上
訴理由，如於本判決宣示後送達前提起上訴者，應於判決送達後
20日內補提上訴理由書（須附繕本）。
中　　華　　民　　國　　109 　年　　12　　月　　21　　日
                                書記官    周信義